【裁判字號】    95,聲,1010
【裁判日期】    950831
【裁判案由】    返還提存物
【裁判全文】
臺灣桃園地方法院民事裁定              95年度聲字第1010號
聲  請  人  戊○○
            丑○○
            乙○○
            庚○○
            丙○○
            丁○○
            辛○○
相  對  人  卯○○
            辰○○
            寅○○
            癸○○
            子○○
            壬○○
            甲○○
            己○○
上列當事人間聲請返還提存物事件，本院裁定如下：
    主  文
聲請駁回。
    理  由
一、按訴訟終結後，供擔保人證明已定20日以上之期間，催告受
    擔保利益人行使權利而未行使者，法院應依供擔保人之聲請
    ，以裁定命返還其提存物，民事訴訟法第104 條第1 項第3
    款定有明文。另依同法第106 條，前開規定於其他依法令供
    訴訟上之擔保者準用之。又所謂「訴訟終結」，在因假扣押
    或假處分所供擔保之情形，因該擔保係為保障受擔保利益人
    因不當假扣押或假處分所受損害而設，倘執行法院已依假扣
    押或假處分裁定實施假扣押或假處分之執行，則在供擔保人
    撤回假扣押或假處分之執行前，受擔保利益人所受損害仍可
    能繼續發生，損害額既未確定，自無強令其行使權利之理。
    故在假扣押或假處分所供之擔保，供擔保人依民事訴訟法第
    106 條準用同法第104 條第1 項第3 款規定，聲請以裁定命
    返還其擔保金之場合，必供擔保人已撤回假扣押或假處分之
    執行，始得謂與該款所定之「訴訟終結」相當，而得依該條
    款行使定期催告之權利。因此條文所謂「訴訟終結」雖宜從
    廣義解釋，包括執行程序終結在內，惟仍須債權人撤回假扣
    押或假處分執行之聲請，並定20日以上之期間催告受擔保利
    益人行使權利而未行使者，始符合供擔保人聲請返還擔保金
    之要件。
二、本件聲請意旨略以：緣債權人徐寶溪及其他債權人即本件聲
    請人丑○○、戊○○、乙○○、庚○○與債務人徐雲煥間假
    扣押事件，債權人前遵本院86年度全十字第103 號民事假扣
    押裁定，准予債權人以新臺幣328 萬4 千元供擔保後，並以
    本院86年度存字第145 號提存事件提存後，聲請本院以86年
    度執全字第80號假扣押執行相對人之財產在案。嗣債權人徐
    寶溪業於民國90年1 月5 日死亡，其法定繼承人為黃富子、
    丙○○、丁○○、辛○○等4 人，又黃富子於91年6 月3 日
    死亡，其法定繼承人為丙○○、丁○○、辛○○3 人，是應
    由該3 人繼承徐寶溪之權利義務。另原裁定相對人即債務人
    徐雲煥於91年8 月4 日死亡，其法定繼承人為卯○○、辰○○、寅○○、癸○○、子○○、壬○○、甲○○、己○○8
    人，自應由該8 人繼承人徐雲煥之權利義務。再上開假扣押
    裁定已依本院95年度全聲字第7 號裁定撤銷確定，並具狀撤
    回本院86年度執全字第80號假扣押之執行，聲請人復於94年
    10月26日以中壢環北郵局第643 號存證信函，定20日以上之
    期間，催告相對人就其假扣押執行所受之損害對聲請人行使
    權利，惟相對人迄今未向聲請人行使權利，爰依民事訴訟法
    第104 條第1 項第3 款之規定聲請返還擔保金等語，並提出
    本院86年度全十字第103 號裁定書、86年度存字第145 號提
    存書、徐寶溪之除戶謄本及繼承系統表、徐雲煥之繼承系統
    表、臺灣高等法院92年度重上更(一)字第128 號民事判決、86
    年度執全字第80號聲請撤銷假扣押執行謄本、中壢環北郵局
    第643 號存證信函暨掛號郵件收件回執聯、95年度全聲字第
    7 號民事裁定暨確定證明書、臺灣板橋地方法院95年簡聲字
    第6 號民事裁定暨確定證明書（以上均為影本）為證。
三、聲請人上開所主張之事實，經本院審核上開證物，並調閱本
    院86年度全字第103 號卷宗（內含86年度執全字第80號卷宗
    ）、86年度存字第145 號卷宗、95年度全聲字第7 號卷宗、
    87年度重訴字第271 號歷審卷宗無訛，固信屬實。惟查，聲
    請人催告受擔保利益人即相對人行使權利之存證信函，早於
    94年11月4 日即已送達於除相對人己○○以外之其餘相對人
    完畢，有聲請人提出之存證信函暨回執影本7 件在卷可考。
    然本件假扣押事件之本案訴訟於94年8 月11日判決確定，而
    聲請人係於同年12月28日始向本院民事執行處遞狀撤回本件
    假扣押之執行程序（本院收文字號為：94年12月28日第2470
    2 號），有附於上開執行卷宗之民事聲請狀乙件可稽，是本
    件假扣押事件應至94年12月28日始符合「訴訟終結」之要件
    ，於此之前聲請人所為該假扣押保全執行仍繼續存在並未終
    結，則在聲請人撤回該假扣押之執行前，受擔保利益之相對
    人所受損害仍可能繼續發生，損害額亦未確定，自無強令其
    行使權利之理。依前揭說明，聲請人既未於本件與民事訴訟
    法第104 條第1 項第3 款所定之「訴訟終結」要件相符後，
    合法催告上開相對人等7 人行使權利，聲請人本件聲請於法
    自有未合，應予駁回。至於相對人己○○部分係經聲請臺灣
    板橋地方法院以95年度簡聲字第6 號公示送達事件而催告其
    行使權利，該公示送達之裁定並於95年1 月28日登載於新聞
    紙，此據本院調閱該卷宗查核屬實，固符合於「訴訟終結」
    後始催告相對人行使權利之要件，惟本件擔保金係為擔保相
    對人全體因本件假擔押所生之損害而提供，自須對全體受擔
    保利益人即相對人均合法催告行使權利，而相對人全體均未
    於該催告期限行使權利，聲請人始得請求返還擔保金，則本
    件既除相對人己○○以外之相對人7 人均未受合法催告行使
    權利，本件聲請仍應全部駁回，附此敘明。
四、爰裁定如主文。
中    華    民    國    95    年    8     月    31    日
                  民事第二庭    法  官  范明達
以上正本係照原本作成
如對本裁定抗告須於裁定送達後10日內向本院提出抗告狀，並應
繳納抗告裁判費新台幣1,000 元。
中    華    民    國    95    年    9     月    6     日
                                書記官  江世亨


司法院資訊處製作；財團法人民間司法改革基金會備份。
